臺灣高雄地方法院民事裁定　　　　　　　 95年度破字第173號
聲　請　人　甲○○
當事人間聲請宣告破產事件，本院裁定如下：
  主  文
聲請駁回。
程序費用由聲請人負擔。
  理  由
一、聲請意旨略以：聲請人因工作不順利，遭詐騙集團詐騙及投
    資失利等因素，因而以信用卡及現金卡預借現金週轉，致負
    債新台幣 (下同)2,659,155 元 。因聲請人現無固定工作，
    實無法負擔高額貸款之利息。茲聲請人僅餘資產296,500 元
    ，負債顯大於資產而不足以清償債務，願以聲請人尚存之資
    產組成破產財團，聲請宣告破產等語。
二、按破產，對債務人不能清償債務者，宣告之；破產人及其家
    屬之必要生活費，視為財團費用，破產法第57條、第95 條
    第2 項分別定有明文。次按，法院就破產之聲請，應依職權
    為必要之調查，倘債務人確係毫無財產可構成破產財團，或
    債務人之財產不敷清償破產財團之費用及財團之債務，無從
    依破產程序清理其債務時，得以無宣告破產之實益，裁定駁
    回聲請，有最高法院86年度台抗字第479 號、91年度台抗字
    第60號裁定之意旨可參。而破產乃債務人於經濟發生困難，
    無力對全體債權人為清償時，由法院介入，強制將債務人之
    全部財產依一定程序為變價及分配，使全體債權人得以公平
    受償之一般執行程序，倘可預見破產程序進行之結果，多數
    債權人之普通債權毫無機會獲得公平滿足者，則破產程序之
    進行即無實益可言，於此情形，如仍進行破產程序，即與破
    產制度本旨有違，法院應不予准許。
三、經查：
  (一)經本院向聲請人陳報之債權人銀行函查結果，聲請人尚積欠
    包括中國信託商業銀行等10家銀行共計2,628,715 元，與聲
    請人陳報之2,659,155 元大致相符。且聲請人名下，確無其
    他不動產，有稅務電子閘門財產所得調件明細表1 份在卷可
    參。則聲請人陳報其目前資產總值僅296,500 元一情，應為
    屬實。是聲請人主張其資產及所得顯已不能清償其債務，依
    法即有破產之原因，自足堪採信。
  (二)惟依目前破產實務，破產管理人之最低報酬約為4 萬元，且
    破產程序需召開債權人會議、出售資產、分配破產財團等通
    常1 年仍無法終結，則以最低之破產處理期間1 年計，此期
    間聲請人應支出之個人生活費用，依行政院主計處公布之94
    年度高雄縣平均每人每月消費支出調查表計算，每人每年
    166,212 元 (計算式：每人每月13851 元×12 月＝166,212
    元)， 更遑論現今於物價波動後，每人之平均消費支出更應
    遠逾上開數額，則聲請人之上開財產於扣除破產管理人之報
    酬及生活費用後，僅餘90,288元可供構成破產財團。此外，
    聲請人尚積欠稅捐3,660 元，有財政部台灣省南區國稅局高
    雄縣分局95年12月20日南區國稅高縣四字第0950069895號函
    在卷可參。依破產法之規定，為必須優先受償之債權。扣除
    後，聲請人得組成破產財團之財產僅8 萬餘元。相較於負債
    260 餘萬，每位債權人得受償金額，微乎其微，顯無宣告破
    產之實益。
  (三)按破產制度既在調和債務人重生機能及債權人權益保障，若
    有其他替代機制，更能為適當之處理時，即無籍由宣告破產
    之必要。況政府並已另積極訂立相關債務清償之法規以資因
    應，則若能藉由其他較為合理之機制為清償事宜之處理，而
    非以強制免除債務之方式為破產，應係較符合衡平之方案。
    本院除認以聲請人現行提出構成破產財團之財產，尚難認有
    達到准予宣告破產之實益外，在現行破產效力係強制免責之
    情形下，聲請人所提出構成破產財團之財產，亦未能使本院
    認已符合破產機制之本旨，故在聲請人未能提出其他較為合
    理且有清償實益之破產財團前，本院尚難准予破產之宣告。
  (四)依前開說明，聲請人聲請宣告破產，為無理由，應予駁回。
四、依破產法第5條、民事訴訟法第95條、第78條、裁定如主文
    。
中　　華　　民　　國　　96　　年　　1 　　月　　24　　日
                  民事鳳山分庭  法　官　高英賓
正本係照原本作成。
如對本裁定抗告須於裁定送達後10日內向本院提出抗告狀。
中　　華　　民　　國　　96　　年　　1 　　月　　24　　日
                                書記官　李崑良
